【裁判字號】    99,訴,465
【裁判日期】    990521
【裁判案由】    給付服務費等
【裁判全文】
臺灣臺北地方法院民事判決               99年度訴字第465號
原      告  東和公寓大廈管理維護有限公司
法定代理人  簡莉盈
原      告  東寧保全股份有限公司
法定代理人  林俊廷
共      同
訴訟代理人  曾郁智律師
複  代理人  吳忠勇律師
被      告  天悅大廈管理委員會
法定代理人  辛明秋
訴訟代理人  彭守鈞
上列當事人間給付服務費等事件，本院於民國99年4月29日言詞
辯論終結，判決如下：
    主  文
被告應給付原告東和公寓大廈管理維護有限公司新臺幣拾伍萬
肆仟捌佰拾元，及自民國九十八年十一月二十五日起至清償之
日止，按週年利率百分之五計算之利息。
被告應給付原告東寧保全股份有限公司新臺幣貳拾肆萬捌仟陸佰
肆拾元，及自民國九十八年十一月二十五日起至清償之日止，按
週年利率百分之五計算之利息。
訴訟費用由被告負擔。
本判決第一項、第二項得假執行。
    事實及理由
壹、程序部分：
一、本件被告之法定代理人原為林秋雪，嗣於訴訟繫屬後變更為
    辛明秋，變更後之法定代理人辛明秋遂於民國99年5月14日
    提出書狀聲明承受訴訟，有民事聲明承受訴訟狀在卷可憑（
    見本院卷第108至111頁），經核與民事訴訟法第170條、第
    175 條、第176條規定相符，應予准許，合先敘明。
貳、實體部分：
一、原告起訴主張：
  (一)被告於98年5月間與原告東和公寓大廈管理維護有限公司（
    下稱原告東和公司）簽訂東和公寓大廈管理維護服務契約（
    下稱系爭服務契約），由原告東和公司為天悅大廈提供管理
    維護服務，約定每月服務費用（含稅）為新臺幣（下同）17
    萬7450元，服務期間自98年7月1日起至99年6月30日止；被
    告復於98年5月間與原告東寧保全股份有限公司（下稱原告
    東寧公司）簽訂東寧駐衛保全服務契約（下稱系爭駐衛保全
    契約），由原告東寧公司為天悅大廈提供駐衛保全服務，約
    定每月駐衛保全費用（含稅）為13萬3350元，服務期間自98
    年7月1日起至99年6月30日止。嗣原告東和公司、東寧公司
    進駐天悅大廈提供服務後，經與被告協議，雙方合意將系爭
    服務契約之服務費用調降為每月14萬3850元，將系爭駐衛保
    全契約之駐衛保全費用調降為每月10萬0800元。系爭服務契
    約、系爭駐衛保全契約係訴外人王燦銘（下稱王燦銘）、訴
    外人張育榮（下稱張育榮）、訴外人徐海章（下稱徐海章）
    於98年5月初以被告管理委員會代表人之名義，蓋用被告管
    理委員會之印章與原告東和公司、東寧公司所簽定，依天悅
    大廈管理委員會第五屆第一次會議記錄之「第4屆管理委員
    任期至97年5月10日凌晨屆滿，第5屆自97年5月10日凌晨起
    正式接任履行管理委員會職務」之記載可知，縱以任期1年
    計算，第5屆管理委員會相關委員之任期應至98年5月10日凌
    晨始告屆滿，故兩造於5月初議約當時，原告信賴當選第5屆
    管理委員且經主管機關核備之主任委員王燦銘為被告合法代
    表人，與之簽訂系爭服務契約、系爭駐衛保全契約，其契約
    內容依法當然拘束被告。退萬步言，縱使王燦銘當時並非合
    法代理人，被告內部關係如何，亦非原告於98年5月初簽約
    當時所能確知，王燦銘等人於98年8月12日第6屆管理委員選
    出之前，持續以天悅大廈管理委員會代理人之身分管理天悅
    大廈各項事務、蓋用管理委員會之大小章、發函、張貼公告
    、收付款項，並與原告等簽約、使原告進駐服務等，乃全體
    區分所有權人及被告眾所周知之顯著事實，期間無人表示異
    議，依民法169條表見代理之規定，王燦銘代理被告與原告
    所簽訂之契約，被告仍應就此負責。被告於98年8月初改選
    第6屆管理委員會後，竟假藉住戶受困電梯為由，以98年8月
    13 日中和泰和街郵局第00463號存證信函向原告東和公司、
    東寧公司為終止系爭服務契約、系爭駐衛保全契約之意思表
    示，上揭存證信函於98年8月14日送達原告東和公司、東寧
    公司，被告後於98年8月15日凌晨1時強制派駐現場人員徐金
    福離去並與其簽立聲明書，原告東和公司、東寧公司於98年
    8月17日辦理交接完成，惟被告仍積欠原告東和公司98年7
    月1日至同年8月14日期間服務費用21萬0980元、積欠原告東
    寧公司98年7月1日至同年8月14日期間駐衛保全費用14萬
    3850元；且查，系爭服務契約第11條第3項約定：「契約履
    行期間甲乙雙方無正當理由而終止本契約者，應賠償對方一
    個月服務費用」，系爭駐衛保全契約第13條第3項約定：「
    契約履行期間甲方無正當理由而終止本契約者，應賠償乙方
    一個月駐衛保全費用」，天悅大廈98年7月17日8號電梯發生
    當機事件，係因鄰近威力廣場於98年7月16日晚間實施高壓
    偵測，卻未事先通知天悅大廈管理委員會進行預防措施，突
    然斷電，造成天悅大廈監視系統、電梯連結系統、消防系統
    、發電機系統部分零件故障，電壓不穩，當時值班櫃檯人員
    林延榮已立即以對講機與受困電梯住戶對話，並聯絡管理委
    員會主任通知消防隊前來處理，原告於處理此一突發事件並
    無任何疏失，此觀被告98年7月24日悅管字第980031號函記
    載：「物業人員也盡力作了他們該做的」等語甚明，被告竟
    以此主張終止系爭服務契約、系爭駐衛保全契約，顯無正當
    理由，依約應賠償原告東和公司、東寧公司一個月之服務費
    用14萬3850元、一個月之駐衛保全費用10萬0800元。原告已
    於98年8月20日催告被告給付原告東和公司35萬4830元（21
    萬0980+ 14萬3850=35萬4830）、給付原告東寧公司24萬864
    0 元（14萬7840+10萬0800=24萬8640），惟未獲置理。退步
    言之，縱認本件兩造間並無系爭服務契約、系爭駐衛保全契
    約之法律關係存在，原告東和公司、東寧公司各為被告提供
    1 個月又14日之服務，被告無法律上原因受有利益，亦應返
    還按服務費及駐衛保全費用計算之不當得利，爰依系爭服務
    契約、系爭駐衛保全契約及不當得利法律關係，提起本件訴
    訟。
  (二)為此聲明：
    1.被告應給付原告東和公司35萬4830元及自98年11月25日起
      至清償日止，按週年利率5%計算之利息。
    2.被告應給付原告東寧公司24萬8640元及自98年11月25日起
      至清償日止，按週年利率5%計算之利息。
    3.願供擔保請准宣告假執行。
二、被告答辯略以：
  (一)天悅大廈區分所有權人會議遂於98年3月29日召開第6屆第1
    次區分所有權人會議，因出席人數未達法定人數，無法選舉
    第6屆委員，遂於98年8月2日依法召開第6屆第2次區分所有
    權人會議出席人數達法定人數，並依法報備通過成立第6屆
    管理委員會，而第5屆管理委員會已於98年4月30日因任期屆
    滿而當然解任，是天悅大廈於98年5月1日至98年8月2日期間
    並無管理委員會，第5屆管理委員會主任委員王燦銘擅自以
    被告法定代理人身分與原告東和公司、東寧公司簽訂之系爭
    服務契約、系爭駐衛保全契約顯非適法，被告自無庸受拘束
    ；本件原告東和公司、東寧公司係私下與住戶簽約後強行進
    駐本社區，經第6屆委員善意請原告撤哨時，卻仍態度強硬
    ，原告東和公司、東寧公司為了賺取服務費，手段惡劣，目
    無法紀，其行為已嚴重造成天悅大廈嚴重損失，損失未彌補
    卻要求付款，實不合理。
  (二)為此聲明：原告之訴及假執行之聲請均駁回。
三、王燦銘為被告第5屆主任委員、張育榮為監察委員、徐海章
    為財務委員，王燦銘、張育榮、徐海章於98年5月間代表被
    告與原告東和公司簽訂系爭服務契約，由原告東和公司為天
    悅大廈提供管理維護服務，約定每月服務費用（含稅）為新
    臺幣17萬7450元，服務期間自98年7月1日起至99年6月30 日
    止，王燦銘、張育榮、徐海章復於98年5月間代表被告與原
    告東寧公司簽訂系爭駐衛保全契約，由原告東寧公司為天悅
    大廈提供駐衛保全服務，約定每月駐衛保全費用（含稅）為
    13萬3350元，服務期間自98年7月1日起至99年6月30日止，
    嗣雙方合意將系爭服務契約之服務費用調降為每月14萬3850
    元，將系爭駐衛保全契約之駐衛保全費用調降為每月10 萬
    0800元，原告東和公司、東寧公司於98年7月1日進駐天悅大
    廈服務，被告於98年8月15日凌晨驅離現場派駐員工徐金福
    ，與其簽訂原證三聲明書，並於98年8月17日完成交接，簽
    立原證五之一交接清冊，被告又於98年8月13日中和泰和街
    郵局第00463號存證信函向原告東和公司、東寧公司為終止
    系爭服務契約、系爭駐衛保全契約之意思表示，上揭存證信
    函係於98年8月14日送達原告東和公司、東寧公司，原告東
    和公司、東寧公司後於98年8月20日以98年度尚字第50511號
    律師函催告被告給付98年7月1日至8月14日期間之服務費用
    、駐衛保全費用及賠償相當1個月服務費用、駐衛保全費用
    之違約金，上揭律師函已於98年9月8日送達被告，而被告係
    於98年8月2日召開第6屆第2次區分所有權人會議，選出第6
    屆管理委員並向中和市公所報備成立第6屆管理委員會等情
    ，有系爭服務契約（見臺灣板橋地方法院98年度訴字第2250
    號卷第6至10頁）、系爭駐衛保全契約（見臺灣板橋地方法
    院98年度訴字第2250號卷第11至15頁）、被告98年8月13日
    中和泰和街郵局第00463號存證信函暨臺灣郵局掛號郵件收
    件回執（見臺灣板橋地方法院98年度訴字第2250號卷第17至
    20頁及本院卷第71頁）、原告98年度尚字第50511號律師函
    （見臺灣板橋地方法院98年度訴字第225 0號卷第22、23頁
    ）、原證五交接清冊（見臺灣板橋地方法院98年度訴字第
    2250號卷第24、25頁）、臺北縣中和市公所98年9月4日北縣
    中民字第0980050588號函（見本院卷第15、16頁）及原證五
    之一交接清冊（見本院卷第34、35頁）等資料附卷足憑，復
    為兩造所不爭執，堪信為真實。
四、本件原告東和公司、東寧公司起訴主張被告積欠原告東和公
    司98年7月1日至同年8月14日期間服務費用21萬0980元、積
    欠原告東寧公司98年7月1日至同年8月14日期間駐衛保全費
    用14萬3850元，且無正當理由終止系爭服務契約、系爭駐衛
    保全契約，應依系爭服務契約第11條第3項、系爭駐衛保全
    契約第13條第3項之約定，賠償原告東和公司、原告東寧公
    司一個月之服務費用14萬3850元、駐衛保全費用10萬08 00
    元等情，為被告所否認，並以上詞抗辯。是本件之爭點厥為
    ：(一)系爭服務契約於原告東和公司與被告間是否有效存在？
    系爭駐衛保全契約於原告東寧公司與被告間是否有效存在？
    (二)原告東和公司請求被告清償98年7月1日至同年8月14日期
    間服務費用21萬0980元，並依系爭服務契約第11條第3項之
    約定，賠償1個月之服務費用14萬3850元，原告東寧公司請
    求被告清償98年7月1日至同年8月14日期間駐衛保全費用14
    萬3850元，並依系爭駐衛保全契約第13條第3項之約定，賠
    償1個月之駐衛保全費用10萬0800元等情，是否有據？茲分
    述如下：
  (一)關於系爭服務契約於原告東和公司與被告間是否有效存在？
    系爭駐衛保全契約於原告東寧公司與被告間是否有效存在？
    之部分：
    1.按「民法第169條規定之表見代理，係指代理人無代理權
      而在表面上足使人信其有代理權之謂，故由自己之行為表
      示以代理權授與他人者，固應負授權人責任，即或於知他
      人表示為其代理人而不為反對之表示，足使第三人信其有
      代理權之情形，亦應負其責任」、「由自己行為表示以代
      理權授與他人或知他人表示為其代理人而不為反對之表示
      者，對於第三人應負授權人之責任。但第三人明知其無代
      理權或可得而知者，不在此限，民法第169條定有明文。
      是以本人應負表見代理之責任，必須於該當法律行為發生
      前或後，有表見之事實存在，且該第三人係善意無過失者
      ，始足當之」，有最高法院89年度台上字第2348號、93年
      度台上字第379號判決可資參照。
    2.經查，被告係於98年8月2日召開第6屆第2次區分所有權人
      會議，選出第6屆管理委員並向中和市公所報備成立第6屆
      管理委員會，已如前述，依卷附天悅大廈管理委員會第五
      屆第一次會議記錄之「第4屆管理委員任期至97年5月10日
      凌晨屆滿，第5屆自97年5月10日凌晨起正式接任履行管理
      委員會職務」之記載可知（見本院卷第48至50頁），第5
      屆管理委員會相關委員應至98年5月10日凌晨始屆期解任
      ，且被告自陳天悅大廈住戶曾於98年3月29日召開第6屆第
      1次區分所有權人會議，因未達出席法定人數，無法合法
      推舉第6屆管理委員會委員人選，遂於於98年8月2日召開
      第6屆第2次區分所有權人會議，選出第6屆管理委員並向
      中和市公所報備成立第6屆管理委員會等情（見本院卷第
      13頁），另證人張育榮亦於本院言詞辯論程序中證稱第5
      屆管理委員會任期屆滿前曾舉辦第6屆管理委員會委員選
      舉，由王燦銘當選第6屆管理委員會主任委員、徐海章、
      張育榮亦有當選第6屆管理委員會委員，之後因為第6屆管
      理委員會委員選舉程序之合法性遭質疑，全體委員便辭職
      ，由全體住戶重新召開第6屆第2次區分所有權人會議，選
      出第6屆管理委員等情明確（見本院卷第94頁），且觀諸
      被告第6屆管理委員會所寄發被告98年8月13日中和泰和街
      郵局第00463號存證信函之記載意旨可悉（見臺灣板橋地
      方法院98年度訴字第2250號卷第17至20頁），被告係以原
      告東和公司、東寧公司就98年8月12日發生住戶電梯受困
      事件有重大疏失而主張終止系爭服務契約、系爭駐衛保全
      契約，從未就由王燦銘代理被告簽署系爭服務契約、系爭
      駐衛保全契約之適法性產生任何質疑，綜合上情研判，縱
      系爭服務契約、系爭駐衛保全契約係簽署於第5屆管理委
      員會98年5月10日任期屆滿後，惟王燦銘等人於98年8月12
      日第6屆管理委員選出之前，仍持續以天悅大廈管理委員
      會代理人之身分管理天悅大廈各項事務、蓋用管理委員會
      之大小章、發函、張貼公告、收付款項，並與原告東和公
      司、原告東寧公司等簽約，且原告東和公司、東寧公司進
      駐天悅大廈提供各項服務，亦係全體區分所有權人及被告
      眾所周知之顯著事實，迄本件訴訟提出之前，並無任何人
      對由王燦銘代理被告簽署系爭服務契約、系爭駐衛保全契
      約之合法性表示異議，且原告東和公司、東寧公司於5月
      初議約當時，係信賴當時任期尚未屆滿之第5屆管理委員
      會主任委員王燦銘為被告合法代理人，而與之接洽聯繫簽
      約事宜，至於天悅大廈住戶於98年3月29日召開第6屆第1
      次區分所有權人會議之選舉程序是否適法，要屬各該區分
      所有權人間之內部事項，亦非原告於98年5月初簽約當時
      所能即時確知，是認本件被告確有由自己行為表示以代理
      權授與他人及知他人表示為其代理人而不為反對之表示之
      表見事實存在，且原告東和公司、原告東寧公司係善意且
      無過失，依前揭說明，被告自應依民法第169條之規定負
      授權人之責任，是認原告主張系爭服務契約於原告東和公
      司與被告間、系爭駐衛保全契約於原告東寧公司與被告間
      均屬有效存在一節，應屬可採，被告所為上揭抗辯，要難
      採認。
  (二)關於原告東和公司請求被告清償98年7月1日至同年8月14日
    期間服務費用21萬0980元，並依系爭服務契約第11條第3項
    之約定，賠償1個月之服務費用14萬3850元，原告東寧公司
    請求被告清償98年7月1日至同年8月14日期間駐衛保全費用
    14 萬3850元，並依系爭駐衛保全契約第13條第3項之約定，
    賠償1個月之駐衛保全費用10萬0800元等情，是否有據？之
    部分：
    1.經查，系爭服務契約於原告東和公司與被告間、系爭駐衛
      保全契約於原告東寧公司與被告間均屬有效存在，而被告
      於98年8月13日中和泰和街郵局第00463號存證信函向原告
      東和公司、原告東寧公司為終止系爭服務契約、系爭駐衛
      保全契約之意思表示，上揭存證信函係於98年8月14日送
      達原告東和公司、東寧公司，惟被告於98年7月1日至同年
      8月14日期間並未給付任何服務費用、系爭駐衛保全契約
      予原告東和公司、東寧公司等情，已如前述，則原告東和
      公司爰依系爭服務契約，請求被告給付98年7月1日至同年
      8月14日期間服務費用21萬0980元（詳細計算公式見附表
      一所示）暨法定遲延利息，原告東寧公司爰依系爭駐衛保
      全契約，請求被告給付98年7月1日至同年8月14日期間駐
      衛保全費用14萬3850元（詳細計算公式見附表二所示）暨
      法定遲延利息，應屬有理由。
    2.再查，系爭服務契約第11條第3項約定：「契約履行期間
      甲乙雙方無正當理由而終止本契約者，應賠償對方一個月
      服務費用」，系爭駐衛保全契約第13條第3項約定：「契
      約履行期間甲方無正當理由而終止本契約者，應賠償乙方
      一個月駐衛保全費用」，有兩造不爭執之系爭服務契約（
      見臺灣板橋地方法院98年度訴字第2250號卷第9頁）、系
      爭駐衛保全契約（見臺灣板橋地方法院98年度訴字第2250
      號卷第14頁）附卷可憑。承前所述，本件被告係以原告東
      和公司、原告東寧公司就98年8月12日發生住戶電梯受困
      事件有重大疏失而以98年8月13日中和泰和街郵局第00463
      號存證信函終止系爭服務契約、系爭駐衛保全契約，惟查
      ，天悅大廈98年7月17日發生8號電梯當機事件，係因鄰近
      威力廣場於98年7月14日凌晨進行消防演練、同年7月16日
      晚間實施高壓偵測，兩次測試除關閉威力廣場電力外，亦
      且關閉天悅大廈本身電力，測試期間重覆關送高壓電源造
      成一些電子機件損傷，因電力放電不完全，而造成部分零
      件作用不正常，8號電梯門禁系統有可能於此情況下，導
      致作用不良而發生故障，並導致8號電梯無法正常運作，
      有兩造不爭執之臺灣品豐電梯有限公司天悅大廈8號電梯7
      月17日故障報告附卷可憑（見本院卷第65頁），且查，當
      時值班櫃檯人員林延榮立即以對講機與受困電梯住戶對話
      ，並聯絡管理委員會主任通知消防隊前來處理等情，亦有
      被告98年7月24日悅管字第980031號函在卷可參（見本院
      卷第62、63頁），綜上難認原告東和公司、東寧公司就處
      理此一突發事件有何重大任何疏失，是被告以此主張終止
      系爭服務契約、系爭駐衛保全契約，自難謂有正當理由，
      從而，原告東和公司依系爭服務契約第11條第3項之約定
      ，請求被告賠償1個月之服務費用14萬3850元，原告東寧
      公司依系爭駐衛保全契約第13條第3項之約定，請求被告
      賠償1個月之駐衛保全費用10萬0800元，核屬有據。
    3.綜上，原告東和公司共得請求被告給付35萬4830元（21萬
      0980+14萬3850=35萬4830），原告東寧公司亦得請求被告
      給付24萬8640元（14萬7840+10萬0800=24萬8640）。
五、綜上所述，原告東和公司依系爭服務契約，請求被告給付35
    萬4830元及自98年11月25日起至清償日止，按週年利率5%計
    算之利息，原告東寧公司依系爭駐衛保全契約，請求被告給
    付24萬8640元及自98年11月25日起至清償日止，按週年利率
    5%計算之利息，均有理由，應予准許。
六、本件關於原告東和公司、原告東寧公司請求被告給付部分，
    所命被告給付之金額均未逾新臺幣50萬元，應依職權宣告假
    執行，原告東和公司、東寧公司就該部分陳明願供擔保請准
    假執行，容有誤會，併此敘明。
七、本件判決之基礎已臻明確，兩造其餘之攻擊防禦方法及舉證
    ，核與判決無影響，毋庸一一論列，併此敘明。
八、據上論結，本件原告東和公司、原告東寧公司之訴為有理由
    ，依民事訴訟法第78條、第389條第1項第5款，判決如主文
    。
中    華    民    國    99    年    5     月    21    日
                  民事第二庭    法  官  李家慧
以上正本係照原本作成。
如對本判決上訴，須於判決送達後20日內向本院提出上訴狀。
中    華    民    國    99    年    5     月    21    日
                                書記官  康翠真
附表一：
┌────────────────────────────────────┐
│                  原告東和公司得請求被告給付金額                        │
├────────────────────────────────────┤
│一、98年7月1日至98年8月14日期間服務費用：21萬0980元。                   │
│    14萬3850×（1＋14/30）＝21萬0980（小數點以下四捨五入）              │
│二、無正當理由終止契約應賠償1個月服務費用：14萬3850元。                 │
│三、總計：35萬4830元。                                                  │
│    21萬0980＋14萬3850＝35萬4830。                                      │
└────────────────────────────────────┘
附表二：
┌────────────────────────────────────┐
│                  原告東寧公司得請求被告給付金額                        │
├────────────────────────────────────┤
│ 一、98年7月1日至98年8月14日期間駐衛保全費用：14萬7840元。              │
│     10萬0800×（1＋14/30）＝14萬7840（小數點以下四捨五入）             │
│ 二、無正當理由終止契約應賠償1個月駐衛保全費用：10萬0800元。            │
│ 三、總計：24萬8640元。                                                 │
│     14萬7840＋10萬0800＝24萬8640。                                     │
└────────────────────────────────────┘

司法院資訊處製作；財團法人民間司法改革基金會備份。
